【裁判字號】    89,易,857
【裁判日期】    890525
【裁判案由】    公共危險
【裁判全文】
臺灣桃園地方法院刑事判決                          八十九年度易字第八五七號
    公  訴  人  臺灣桃園地方法院檢察署檢察官
    被      告  丙○○
    選任辯護人  甲○
                乙○
右列被告因公共危險案件，經檢察官提起公訴（八十九年度偵字第二六三三號），本
院判決如左：
        主  文
丙○○失火燒燬現有人所在之建築物，處拘役伍拾日，如易科罰金以參佰元折算壹日
。緩刑參年。
        事  實
一、丙○○係設於桃園縣新屋鄉永安村下庄子二五０號之「永豐餘造紙股份有限公司
    」（下稱永豐餘公司）新屋紙廠之廠長，明知其位於上址紙廠內之產品為易燃物
    品，應注意廠房內電路系統是否正常及電壓能否負荷，以避免因電器因素引起電
    線短路或走火致接觸易燃物而釀成火災，而依當時情形，又無不能注意之情事，
    竟疏未注意，致八十八年十一月二日凌晨一時三十分許，該紙廠內燃料儲存場轉
    運站四樓東端之水銀燈因電線短路走火而失火，引發火警，該轉運站因而遭燒燬
    。
二、案經桃園縣警察局楊梅分局報請台灣桃園地方法院檢察署檢察官偵查起訴。
        理  由
一、訊據被告丙○○固不諱言，確於右揭時、地有失火之事實，惟矢口否認有何過失
    失火之情形，辯稱：伊平日注重廠內消防安全，前開轉運站並非刑法公共危險罪
    章所規定之建築物，且未生具體危險。鑑定報告所稱之水銀燈平日有專人保養，
    伊已盡相當注意義務云云。經查：（一）按建築物乃指定著於土地之工作物，除
    須上有屋面、周有門壁外，尚須適於人之起居始可。又按被燒之圖書室為學校之
    一部，縱使放火時無人在各該室內，但該學校夜間既有人值宿，即不能以起火之
    時圖書室偶然無人之故，遂謂該校全部非現有人所在之建築物，此有最高法院八
    十六年台上字第二二五七號判決、二十四年上字第０八五號判例可資參照。檢視
    本件卷附遭燒燬之燃料儲存場轉運站之照片，該轉運站屋頂及牆壁均係以鐵皮搭
    蓋，一樓地板鋪設水泥，樑柱以水泥柱支撐，二、三、四樓則架設鋼骨，外觀上
    堪認係四樓鋼骨鐵皮結構建築物，符合前開建築物之定義。又據被告自承轉運站
    平時均有人員按時巡查，縱然失火時無人在轉運站內，但該紙廠隨時都有操作人
  員監看、值宿，即不能以失火時轉運站偶然無人之故，即謂該廠全部非現有人所
    在之建築物。（二）刑法第一百七十三條之規定，係採抽象危險為處罰要件，即
    先預定某種行為，如有害於公共安全者，即不問事實上是否果發生危險，凡一有
    斯行為，罪即成立，非以發生具體危險為要件，僅需有失火之事實即該當本罪責
    ，本件確有失火之事實，故無庸考量是否發生具體危險。（三）細繹該轉運站內
    部物品燒燬、房屋、牆壁、鐵架受熱、變色、剝落及火流延燒路徑之情形，以轉
    運站較輸送帶為嚴重，且四樓較三樓、二樓、一樓為嚴重，而上側較嚴重，並東
    端較西端嚴重，足見該轉運站係由該處向輸送帶延燒，火流是由四樓向下延燒，
    火在四樓東端燒的時間較久、較劇烈，有卷內所附火災原因調查報告書之照片編
    號七至二十六及平面圖在卷可參，經消防人員於現場勘查暨清楚起火處發現有嚴
    重被火燒燬之水銀燈外及安定器，無其他引火物，該水銀燈實地丈量，與輸煤機
    垂直距離為四十公分，安定器外貌燒燬情形嚴重，分解安定器後發現安定器內部
    絕緣已遭嚴重燒損，而該轉運站內其他未受火燒之水銀燈則發現有大量煤灰附著
    於水銀燈上之情形，故起火原因以使用水銀燈照明引火之可能性較大，可見本件
    係因電線短路走火所引起，此有桃園縣警察局火災原調查報告書一份在卷足憑。
    （四）再者，新屋紙廠平時僅有運輸帶之技術員定時巡視並負責維修運輸帶運轉
    一節，為被告當庭所不否認，核與証人蔡孟原於偵查中之証述情節相符，此與安
    排專人負責定時維護電線線路安全之情形有別。被告身為永豐餘公司新屋紙廠之
    廠長，平時本應派專人維修電源線連接之安全，以避免電線走火之危險，確保用
    電之安全，而依當時情形，亦無不能注意之情事，竟未盡其注意義務，致八十八
    年十一月二日凌晨一時三十分，因前揭水銀燈短路釀成火災，被告顯有過失，且
    其過失行為與火災之發生間，具有相當因果關係。綜上，被告之前開辯詞，顯係
    畏罪卸責之詞，不足採信。是以本件事證明確，被告之犯行洵堪認定。
二、核被告所為，係犯刑法第一百七十三條第二項之失火燒燬現有人所在之建築物罪
    。爰審酌被告之素行、智識程度、犯罪之動機、目的、手段、過失程度、所生之
    危害、犯罪後之態度及事後已取得永豐餘公司諒解，有該公司立具之說明書一紙
    足憑等一切情狀，量處如主文所示之主刑，並諭知易科罰金之折算標準，以資懲
    儆。又被告前未曾受有期徒刑以上刑之宣告，此有台灣高等法院被告全國前案紀
    錄表附卷可稽，其因一時失慮，偶罹刑典，經此刑之宣告後，應知警惕而無再犯
    之虞，本院因審酌其家庭、身體狀況，認暫不執行其刑為當，予以宣告緩刑三年
    ，用啟自新。
據上論斷，應依刑事訴訟法第二百九十九條第一項前段，刑法第一百七十三條第二項
、第四十一條、第七十四條第一款，罰金罰鍰提高標準條例第一條前段、第二條，判
決如主文。
本案經檢察官張尹敏到庭執行職務。
中      華      民      國      八十九    年      五     月    二十五   日
                                臺灣桃園地方法院刑事第一庭
                                    法  官  林  恆  吉
右正本證明與原本無異。
如不服本判決，應於判決送達後十日內向本院提出上訴狀( 應附繕本 )，上訴於
臺灣高等法院。
                                    書記官  楊  文  雄
中        華        民        國   八十九   年   五     月    二十九    日
附論罪科刑依據之法條：
刑法第一百七十三條第二項
刑法第一百七十三條
放火燒燬現供人使用之住宅或現有人所在之建築物、礦坑、火車、電車或其他供水、
陸、空公眾運輸之舟、車、航空機者，處無期徒刑或七年以上有期徒刑。
失火燒燬前項之物者，處一年以下有期徒刑、拘役或五百元以下罰金。
第一項之未遂犯罰之。
預備犯第一項之罪者，處一年以下有期徒刑、拘役或三百元以下罰金。


司法院資訊處製作；財團法人民間司法改革基金會備份。
